【裁判字號】    98,鑑,11498
【裁判日期】    980904
【裁判案由】    違法失職
【裁判全文】
公務員懲戒委員會議決書          98  年度鑑字第 11498  號
被付懲戒人  乙○○
            甲○○
上列被付懲戒人等因違法失職案件經內政部送請審議本會議決如
下
    主  文
乙○○、甲○○均撤職，並各停止任用貳年。
    事  實
壹、內政部移送意旨：
一、被付懲戒人巡佐乙○○、警員甲○○前於臺北縣政府警察局
    永和分局服務期間，於 89 年 2  月 15 日前往臺北市○○
    ○道 ○  段 125  巷 5  弄 23 號 4  樓及同址 29 號 4
    樓搜索，查獲嫌犯饒玉麟非法持有制式手槍 1  支、改造手
    槍 2  支及子彈 22 顆，饒嫌為脫免刑責，徵得巡佐乙○○
    等人同意，覓得張志賢出面承認所有該批械彈，並將張民依
    違反槍砲彈藥刀械管制條例移送偵辦。案經臺灣士林地方法
    院檢察署檢察官自動檢舉偵查起訴，復經臺灣士林地方法院
    判決「員警乙○○、甲○○假借職務上之機會，幫助意圖使
    人隱避而頂替，處有期徒刑拾月」尚未確定，嗣經臺灣高等
    法院法官審酌渠等身為國家執法人員，非但未以身作則，反
    而利用職務之便，幫助案件嫌犯實施頂替計畫，影響社會大
    眾對司法之信賴感甚鉅，再參酌渠等犯後仍否認犯行並毫無
    悔意，惟依中華民國 96 年罪犯減刑條例業經總統於 96 年
    7 月 4  日公布，並自同年月 16 日起生效施行，核本案犯
    罪時間係在 96 年 4  月 24 日以前，合於該條例所列之減
    刑要件，爰依該條例第 2  條第 1  項第 3  款規定，減其
    宣告刑 2  分之 1，判決「各處有期徒刑拾月；均減為有期
    徒刑伍月，如易科罰金以新臺幣玖佰元折算壹日」確定。
二、本案巡佐乙○○、警員甲○○核有公務員懲戒法第 2  條第
    1 款情事，爰依同法第 19 條規定，移請審議。
三、證據（影本在卷）：
    臺灣高等法院 97 年 3  月 3  日 97 年度上訴字第 406
    號刑事判決。
貳、被付懲戒人乙○○申辯意旨：
一、申辯人於 98 年 8  月 14 日接獲公務員懲戒委員會以臺會
    議字第 0980001603 號通知申辯人因違法失職 1  案，於文
    到 10 日內提出申辯書，申辯事實及理由陳明如下：
二、申辯人即偕同同案被付懲戒人甲○○，於民國 89 年 2  月
    15  日當時，任職於臺北縣警察局永和分局警備隊行政警員
    ，追查轄內流氓感訓通緝暨接獲舉發饒玉麟經營地下錢莊及
    非法持有槍彈案，報請臺北地檢署蔡檢察官興華指揮偵辦，
    在線報引導下在臺北市○○區○○路 5  段 5  號（世貿中
    心）5 樓 5D24 室查獲饒嫌流氓感訓通緝中，將饒嫌帶往臺
    北市○○○道 ○  段 125  巷 5  弄 23 號 4  樓及 29 號
    4 樓其租屋處搜索，在租屋處隔壁頂樓陽台鐵筒內起出制式
    槍彈一批及其租屋內起出重利案相關證物，全案依槍砲、重
    利之罪嫌，移送臺北地檢署蔡檢察官興華複訊偵辦中。申辯
    人雖不是專責刑事偵查業務，基於職責所在以及蒐得情資、
    線索在臺北地檢蔡檢察官興華指揮之下，竭盡所能將影響社
    會治安甚鉅之槍械追緝到案，以淨治安，於是借提饒嫌追緝
    槍械所有人及其它槍械流向，依據臺北地檢蔡檢察官興華指
    揮下於 89 年 4  月 1  日再次提解饒嫌順利將張志賢逮捕
    到案。詎料先後遭臺灣士林地法院檢察署 94 年 4  月 18
    日 93 年度偵字第 4575 號起訴（檢察官得知方曉雲因涉嫌
    擄人勒贖案遭判刑無期徒刑在監服刑，要方嫌認罪協商可獲
    判有期徒刑 10 個月；因監獄規定如受刑人在服刑期間，有
    另案審理時所得之服刑行為分數，不得納入作以後做為申請
    假釋之分數，依照常理研判，其協商之刑期遠低於執行之刑
    期，方員為能順利提早假釋申請，選擇認罪協商 10 個月徒
    刑遠比上訴後可能多服刑 5  至 10 年的獲益更大）及臺灣
    士林地方法院，94  年度訴字第 309  號刑事判決書有期徒
    刑 10 個月，即為任職之內政部警政署 96 年 11 月 26 日
    警署人乙字第 2809 號停職令停職在案，復經申辯人以該判
    決認定與事實不符向臺灣高等法院提起上訴，案經臺灣高等
    法院 98 年 3  月 3  日 97 年度上訴字第 406  號刑事判
    決，處有期徒刑 10 個月；減為有期徒刑 5  個月，如易科
    罰金以銀元 300  元即新臺幣 900  元折算 1  日確定在案
    ，均認定申辯人偕同同案被付懲戒人甲○○有假借職務之機
    會，幫助意圖使人隱避而頂替，此項認定對申辯人偕同同案
    被付懲戒人甲○○，實為冤枉又不公平，懇求鈞會給予言詞
    申辯之機會，以洗刷不白之冤的罪名。
三、申辯人偕同同案被付懲戒人甲○○如有意幫助饒嫌脫免刑責
    ，則在搜索北市○○區○○路 5  段 5  號 5  樓 5D24 室
    逮捕到感訓通緝中之饒嫌，即可放任不必繼續追究再帶往臺
    北市士林區○○○道 ○  段 125  巷 5  弄 23 號 4  樓及
    同址 29 號 4  樓其租屋處搜索，查扣之上項槍彈一批及重
    利案相關證物，經饒嫌指稱係為張志賢所有，申辯人為追究
    槍彈的確實來源，乃報請臺灣臺北地方法院檢察署 89 年 3
    月 29 日以北檢聰雲 89 偵 4156 字第 12387  號函並指派
    北檢法警邢華明會同臺北縣警察局永和分局警備隊副隊長即
    申辯人、隊員殷國樑、甲○○、陳智明等人，前往臺東岩灣
    技能訓練所提解饒玉麟，因有追查槍砲案贓證物品及共犯在
    逃（臺灣臺北地方法院檢察署 89 年 3  月 31 日以北檢聰
    雲 89 偵 4156 字第 12592  號指揮書、89  年 4  月 1
    日以北檢聰雲 89 偵 4156 字第 12919  號指揮書），追緝
    共犯張志賢及贓證物品，且當時申辯人偕同同案被付懲戒人
    甲○○非專責刑事偵查業務人員，其偵辦過程中，殊不知真
    正的槍彈所有人係饒嫌，其中彼等之找人如何頂替？如何交
    換條件？申辯人偕同同案被付懲戒人甲○○當初全然不知其
    中內情，移送書指謂參酌被付懲戒人等犯後仍否認犯行並毫
    無悔意…。事實上，申辯人偕同同案被付懲戒人甲○○起初
    實在不知情，嗣後雖知情，但已成事實，刑事法院偵審中，
    申辯人偕同同案被付懲戒人甲○○確實否認犯行，因為當初
    申辯人偕同同案被付懲戒人甲○○也沒有幫助頂替之犯意只
    是無奈，所以在被告有說謊的權利的前提下任其成為事實。
    總之，刑事法院既然已認定，申辯人偕同同案被付懲戒人甲
    ○○確實又能奈何。惟有懇求鈞會給予機會，從輕議處或免
    予議處。
四、申辯人於民國 68 年 9  月畢業臺北市大安高工，72  年參
    加特種考試警察人員考試丙等考試行政警察人員及格；75
    年 7  月再考入臺灣警察學校警員班 117  期畢業，同年又
    參加特種考試警察人員丙等刑事警察人員及格，申辯人熱愛
    警察工作，任何工作都有風險存在，能為社會治安盡一己之
    力，也就釋然﹗此次不幸輕信嫌犯之陳述，而疏未查明，落
    入陷阱，以幫助隱避頂替罪，深感懊悔，也對不起往日提拔
    的長官，以及親友的厚愛，申辯人戮力從公警職 24 年平日
    奉公守法，迄至 95 年考績幾乎年年甲等共記功 2  次、嘉
    獎 331  次（恭請參閱如附件一），且從警期間偵破無數重
    大刑案及指標性案件〔 1、偵破趙先豪運輸、販賣毒品案起
    獲 10 公斤安排他命案。 2、偵破饒玉麟槍砲、重利案。3
    、偵破魏耀博等人連續搶奪、竊盜 11 件。 4、偵破黃信評
    等人槍砲、強盜、毒品案。 5、偵破謝克文槍砲、殺人未遂
    案（制式 92 手槍 2  把）。 6、偵破黃財寶涉嫌販毒、槍
    砲案起出 4  塊雙獅牌海洛英磚及 3  把手槍。 7、偵破吳
    旻泰槍砲案（制式手槍 1  把涉及槍擊案）。 8、偵破吳旻
    泰竊盜通緝及槍砲案等案（恭請參閱如附件二）〕，申辯人
    自從事警職至今，克盡職責，除惡務盡，深得各級長官厚愛
    ，此次身陷深淵，舉頭愧對長官親友，午夜思及，輾轉難眠
    ，惶恐至極，且又遭長達 1  年 7  個月的停職處分及受刑
    法 5  個月之徒刑得易科罰金執行完畢，期間心中悲痛實為
    筆墨所難形容，歷經此次嚴厲的教訓，申辯人當知痛定思痛
    ，知錯前非，懇求鈞會體恤，明察申辯人是一時失查造成的
    遺憾，祈望鈞座賜予一次生機，從輕或免予議處，在有生之
    年竭盡所能回報各級長官賜予申辯人的功德。
五、查公務員懲戒法第 10 條規定辦理懲戒案件，應審酌一切情
    狀，尤應注意行為之動機、目的、手段及行為人生活狀況、
    品行，所生之損害或影響，行為後之態度等事項為處分輕重
    之標準，懇請鈞會明察。
六、88  年 10 月 15 日司法院釋字第 491  號解釋：對於公務
    人員之免職處分既係限制憲法保障人民服公職之權利，自應
    踐行正當法律程序，諸如作成處分經機關內部組成立場公正
    之委員決議，處分前並應給予受處分人陳述及申辯之機會，
    祈望鈞座俯恤下情，准予言詞申辯為禱。
七、證據（均影本在卷）：
    1.臺北地檢署函及指揮書。
    2.申辯人警察人事資料。
    3.申辯人曾經偵破刑事案件剪報資料。
、被付懲戒人甲○○申辯意旨：
一、申辯人於 98 年 8  月 14 日接獲公務員懲戒委員會以臺會
    議字第 0980001603 號通知申辯人因違法失職 1  案，於文
    到 10 日內提出申辯書，申辯事實及理由陳明如下：
二、申辯人即偕同同案被付懲戒人乙○○於民國 89 年 2  月
    15  日當時，任職於臺北縣警察局永和分局警備隊行政警員
    ，追查轄內流氓感訓通緝暨接獲舉發饒玉麟經營地下錢莊及
    非法持有槍彈案，報請臺北地檢署蔡檢察官興華指揮偵辦，
    在線報引導下在臺北市○○區○○路 5  段 5  號（世貿中
    心）5 樓 5D24 室查獲饒嫌流氓感訓通緝中，將饒嫌帶往臺
    北市○○○道 ○  段 125  巷 5  弄 23 號 4  樓及 29 號
    4 樓其租屋處搜索，在租屋處隔壁頂樓陽台鐵筒內起出制式
    槍彈一批，及其租屋內起出重利案相關證物，全案依槍砲、
    重利之罪嫌，移送臺北地檢署指揮蔡檢察官興華複訊偵辦中
    。申辯人雖不是專責刑事偵查業務，基於職責所在以及蒐得
    情資、線索在臺北地檢蔡檢察官興華指揮之下，竭盡所能將
    影響社會治安甚鉅之槍械追緝到案，以淨治安，於是借提饒
    嫌追緝槍械所有人及其它槍械流向，依據臺北地檢蔡檢察官
    興華指揮下於 89 年 4  月 1  日再次提解饒嫌，順利將張
    志賢逮捕到案。詎料先後遭臺灣士林地方法院檢察署 94 年
    4 月 18 日 93 年度偵字第 4575 號起訴（檢察官得知方曉
    雲因涉嫌擄人勒贖案遭判刑無期徒刑在監服刑，要方嫌認罪
    協商可獲判有期徒刑 10 個月；因監獄規定如受刑人在服刑
    期間，有另案審理時所得之服刑行為分數，不得納入作以後
    做為申請假釋之分數，依照常理研判，其協商之刑期遠低於
    執行之刑期，方員為能順利提早假釋申請，選擇認罪協商
    10  個月徒刑遠比上訴後可能多服刑 5  至 10 年的獲益更
    大）及臺灣士林地方法院 94 年度訴字第 309  號刑事判決
    書有期徒刑 10 個月，即為任職之內政部警政署 96 年 11
    月 26 日警署人乙字第 2809 號停職令停職在案，復經申辯
    人以該判決認定與事實不符，向臺灣高等法院提起上訴，案
    經臺灣高等法院 98 年 3  月 3  日 97 年度上訴字第 406
    號刑事判決處有期徒刑 10 個月；減為有期徒刑 5  個月，
    如易科罰金以銀元 300  元即新臺幣 900  元折算 1  日確
    定在案，均認定申辯人偕同同案被付懲戒人乙○○有假借職
    務之機會，幫助意圖使人隱避而頂替，此項認定對申辯人偕
    同同案被付懲戒人乙○○實為冤枉又不公平，懇求鈞會給予
    言詞申辯之機會，以洗刷不白之冤的罪名。
三、申辯人偕同同案被付懲戒人乙○○如有意幫助饒嫌脫免刑責
    ，則在搜索北市○○區○○路 5  段 5  號 5  樓 5D24 室
    逮捕到感訓通緝中之饒嫌，即可放任不必繼續追究再帶往臺
    北市士林區○○○道 ○  段 125  巷 5  弄 23 號 4  樓及
    同址 29 號 4  樓其租屋處搜索，查扣之上項槍彈一批及重
    利案相關證物，經饒嫌指稱係為張志賢所有，申辯人為追究
    槍彈的確實來源，乃報請臺灣臺北地方法院檢察署 89 年 3
    月 29 日以北檢聰雲 89 偵 4156 字第 12387  號函並指派
    北檢法警邢華明會同臺北縣警察局永和分局警備隊副隊長即
    同案被付懲戒人乙○○、隊員殷國樑、申辯人、陳智明等人
    前住臺東岩灣技能訓練所提解饒玉麟，因有追查槍砲案贓證
    物品及共犯在逃（臺灣臺北地方法院檢察署 89 年 3  月
    31  日以北檢聰雲 89 偵 4156 字第 12592  號指揮書、89
    年 4  月 1  日以北檢聰雲 89 偵 4156 字第 12919  號指
    揮書）追緝共犯張志賢及贓證物品，且當時申辯人偕同同案
    被付懲戒人乙○○非專責刑事偵查業務人員，其偵辦過程中
    ，殊不知真正的槍彈所有人係饒嫌，其中彼等之找人如何頂
    替？如何交換條件？申辯人偕同同案被付懲戒人乙○○當初
    全然不知其中內情，移送書指謂參酌被付懲戒人等犯後仍否
    認犯行並毫無悔意…。事實上，申辯人偕同同案被付懲戒人
    乙○○起初實在不知情，嗣後雖知情，但已成事實，刑事法
    院偵審中，申辯人偕同同案被付懲戒人乙○○確實否認犯行
    ，因為當初申辯人偕同同案被付懲戒人乙○○也沒有幫助頂
    替之犯意只是無奈，所以在被告有說謊的權利的前提下任其
    成為事實。總之，刑事法院既然已認定，申辯人偕同同案被
    付懲戒人乙○○確實又能奈何。惟有懇求鈞會給予機會，從
    輕議處或免予議處。
四、申辯人於民國 79 年 6  月畢業雲林縣省立虎尾農工，80
    年 8  月畢業臺灣警察專科學校警員班 132  期，同年參加
    特種考試警察人員考試丙等考試行政警察人員及格，申辯人
    熱愛警察工作，任何工作都有風險存在，能為社會治安盡一
    己之力，也就釋然﹗此次不幸輕信嫌犯之陳述，而疏未查明
    ，落入陷阱，以幫助隱避頂替罪，深感懊悔，也對不起往日
    提拔的長官，以及親友的厚愛，申辯人戮力從公警職 16 年
    平日奉公守法，迄至 95 年考績幾乎年年甲等共記大功 1
    次、記功 35 次、嘉獎 447  次（恭請參閱如附件一），且
    從 80 年至 96 年期間偵破無數重大刑案及指標性案件〔1
    、偵破黃建魁等 3  人超商強盜案。 2、偵破吳明哲槍擊殺
    人案。 3、偵破黃學堯殺人案。 4、偵破林土城槍砲案（制
    式手槍 1  把）。 5、偵破周健文走私 1.5  公斤海洛英案
    。 6、偵破王彥文強盜、強姦、搶奪、竊盜等案。 7、偵破
    趙先豪運輸、販賣毒品案起獲 10 公斤安非他命案。 8、偵
    破饒玉麟槍砲、重利案。 9、偵破魏耀博等人連續搶奪、竊
    盜 11 件。10、偵破黃信評等人槍砲、強盜、毒品案。11、
    偵破謝克文槍砲、殺人未遂案（制式 92 手槍 2  把）。12
    、偵破黃財寶涉嫌販毒、槍砲案起出 4  塊雙獅牌海洛英磚
    及 3  把手槍。13、立法委員陳學聖遭強盜案。14、偵破吳
    旻泰槍砲案（制式手槍 1  把涉及槍擊案）。15、偵破陳俊
    雄等人組織、槍砲案。16、晶華酒店 5  部賓士失竊案等案
    （恭請參閱如附件二）〕，申辯人自從事警職至今，克盡職
    責，除惡務盡，深得各級長官厚愛，此次身陷深淵，舉頭愧
    對長官親友，午夜思及，輾轉難眠，惶恐至極，且又遭長達
    1 年 7  個月的停職處分及受刑法 5  個月之徒刑得易科罰
    金執行完畢，期間心中悲痛實為筆墨所難形容，又歷經此次
    嚴厲的教訓，申辯人當知痛定思痛，知錯前非。又申辯人家
    中有年邁母親及育有 3  名幼子，懇求鈞會體恤，明察申辯
    人是一時失查造成的遺憾，祈望鈞座賜予一次生機，從輕或
    免予議處，在有生之年竭盡所能回報各級長官賜予申辯人的
    功德。
五、查公務員懲戒法第 10 條規定辦理懲戒案件，應審酌一切情
    狀，尤應注意行為之動機、目的、手段及行為人生活狀況、
    品行，所生之損害或影響，行為後之態度等事項為處分輕重
    之標準，懇請鈞會明察。
六、88  年 10 月 15 日司法院釋字第 491  號解釋：對於公務
    人員之免職處分既係限制憲法保障人民服公職之權利，自應
    踐行正當法律程序，諸如作成處分經機關內部組成立場公正
    之委員決議，處分前並應給予受處分人陳述及申辯之機會，
    祈望鈞座俯恤下情，准予言詞申辯為禱。
七、證據（均影本在卷）：
    1.臺北地檢署函及指揮書。
    2.申辯人警察人事資料。
    3.申辯人曾經偵破刑事案件之剪報資料、新聞稿、照片。
    理  由
被付懲戒人乙○○、甲○○，及殷國樑（前經本會 98 年度鑑字
第 11444  號議決撤職並停止任用貳年）、陳智明等人於 89 年
間均係臺北縣警察局（已改制為臺北縣政府警察局）永和分局警
備隊員警，負責刑事偵查業務，為依法令服務於國家所屬機關而
具有法定職務權限之公務員（被付懲戒人等，及殷國樑、陳智明
，均經臺灣高等法院 97 年度上訴字第 406  號刑事判決依幫助
意圖使犯人隱避而頂替罪，判處罪刑確定）。饒玉麟（所涉違反
槍砲彈藥刀械管制條例案件，業經臺灣高等法院判處有期徒刑 6
年確定）係地下錢莊負責人，卓瑞春、沙台平（2 人通緝中）係
饒玉麟手下，陳妍如係饒玉麟女友，曾慶忠（通緝中）係饒玉麟
友人，方曉雲（業經臺灣士林地方法院判處有期徒刑 10 月確定
）係曾慶忠手下，張志賢係方曉雲友人。緣臺北縣民葉興財因與
饒玉麟財務糾紛，向警員殷國樑舉發饒玉麟經營地下錢莊、持有
槍砲，並於 89 年 2  月 15 日下午引導殷國樑、陳智明，及被
付懲戒人等 8、9 名員警，前往臺北市○○區○○路 5  段 5
號（世貿中心）5 樓 5D24 室逮捕因流氓感訓案件通緝中之饒玉
麟，並於現場逕行搜索，搜索完畢後，陳智明等將在場之卓瑞春
、陳妍如帶回臺北縣警察局永和分局，殷國樑及被付懲戒人等則
將饒玉麟帶往臺北市○○○道 ○  段 125  巷 5  弄 23 號 4
樓及同址 29 號 4  樓其租屋處搜索，旋於上開租屋處隔壁頂樓
陽台鐵筒內起獲饒玉麟持有之奧地利 GLOCK  廠製 26 型制式口
徑 9mm  半自動手槍 1  支（槍枝管制編號 0000000000 號）、
仿 GLOCK  廠半自動手槍製造之金屬玩具手槍（握把為塑膠材質
）換裝土造金屬槍管改造而成可發射子彈具有殺傷力之改造手槍
2 支（槍枝管制編號 0000000000 號、0000000000  號）及制式
口徑 5.56mm 步槍子彈 10 顆、制式口徑 9mm  半自動手槍子彈
8 顆、制式口徑 6.35mm 半自動手槍子彈 4  顆。饒玉麟為脫免
刑責，思以他人頂替，即徵得在場員警殷國樑及被付懲戒人等同
意，以行動電話聯絡曾慶忠，表示願以新臺幣（下同）200 萬元
代價尋覓頂替者，曾慶忠立即聯絡方曉雲，由方曉雲覓得積欠其
債務之張志賢同意以 200  萬元之代價頂替本件槍砲彈藥刀械管
制條例案件，曾慶忠隨即於電話中要饒玉麟先提出 150  萬元作
為張志賢出面承認該批槍、彈為其所有之代價（其餘分期付款）
，待聯繫完畢，殷國樑、被付懲戒人等員警即將饒玉麟帶回臺北
縣警察局永和分局警備隊製作警詢筆錄，饒玉麟於永和分局多次
撥打電話聯絡頂替事宜，並由沙台平、卓瑞春將張志賢之出生年
月日、身分證統一編號等年籍資料告知饒玉麟，饒玉麟即向製作
筆錄之員警即被付懲戒人甲○○陳稱該批槍、彈為張志賢所有，
並提供張志賢之年籍資料。同日晚上，卓瑞春經永和分局釋回後
，即與沙台平共赴饒玉麟之四舅王隆賜位於臺北縣中和市○○路
634 之 4  號 2  樓住家聯繫頂替事宜，方曉雲亦依曾慶忠指示
，與綽號「阿義」之男子陪同張志賢北上，與卓瑞春、沙台平洽
談頂替事宜，張志賢為遂行頂替犯意，並於王隆賜住處簽立乙紙
向饒玉麟承租上開臺北市士林區○○○道 ○  段 125  巷 5  弄
29  號 4  樓之虛偽租賃契約。翌（16）日，方曉雲聯絡蘇冠勳
，由臺南搭機攜帶張志賢之身分證至臺北會合，沙台平則受饒玉
麟委託，向同行調借 200  萬元現金，以支張志賢頂替費用，惟
該 200  萬元迄未湊足，張志賢即撕毀該租賃契約，並於 2  月
16  日晚間與方曉雲等人返回臺南。永和分局乃以違反槍砲彈藥
刀械管制條例將饒玉麟移送臺灣臺北地方法院檢察署偵辦，而饒
玉麟因另案流氓感訓案件通緝中，故即移送臺灣岩灣技能訓練所
（以下簡稱岩灣技訓所）執行。饒玉麟在岩灣技訓所執行感訓處
分期間，沙台平於 89 年 2  月 18 日、方曉雲於同年 3  月
14  日、陳妍如於同年 2  月 29 日、3 月 23、24、30 日先後
至岩灣技訓所會見饒玉麟洽談頂替事宜。後饒玉麟於 89 年 3
月 31 日經臺灣臺北地方法院檢察署檢察官向岩灣技訓所借提偵
查，由被付懲戒人等、殷國樑、陳智明負責借提，提供電話予饒
玉麟，由饒玉麟以電話通知曾慶忠、沙台平居間聯繫方曉雲、張
志賢頂替之事。因張志賢之前曾徵詢律師之意見，知悉可能被判
處 8  年有期徒刑，乃反悔不願頂替並避不見面，方曉雲即透過
張志賢友人尋獲張志賢，於同日晚上．方曉雲將張志賢帶至臺南
市○○路金典檳榔攤內毆打，並追討債務，因張志賢無力清償，
乃同意頂替，並由方曉雲、陳建勳及林慶鴻、「阿峰」等男子陪
同北上，於 89 年 4  月 1  日凌晨約天亮時分到達臺北，由沙
台平安排渠等暫住於臺北市○○區○○街 72 之 18 號饒玉麟住
處，於 89 年 4  月 1  日中午，沙台平以電話告知方曉雲約於
臺北縣永和市○○路 618  號囉曼咖啡廳見面，將當面交付該筆
頂替之代價，並有員警在該咖啡廳內逮捕張志賢等之過程，方曉
雲即依約偕同綽號阿義、張志賢搭乘計程車至該咖啡廳二樓內等
候。饒玉麟於 89 年 4  月 1  日上午由員警即被付懲戒人等、
殷國樑、陳智明再次提解外出，彼等明知饒玉麟要聯絡頂替事宜
，基於幫助之故意，提供饒玉麟以電話聯絡沙台平攜帶現金 100
萬元至該咖啡廳交予卓瑞春，饒玉麟另以電話通知卓瑞春至該咖
啡廳外等候，斯時，員警被付懲戒人等、殷國樑、陳智明承前同
一幫助犯意，與另二名刑事組員警提解饒玉麟至該咖啡廳二樓戒
護等候，沙台平即囑由綽號小凱（為饒玉麟經營地下錢莊公司員
工）送現金至該咖啡廳外交予卓瑞春，卓瑞春即將現金 95 萬元
帶至咖啡廳二樓交付饒玉麟，饒玉麟隨即與張志賢、方曉雲當場
點算為現金 95 萬元（另 5  萬元於同日晚上再補足），書寫不
實租賃契約書，俟張志賢、饒玉麟、方曉雲談妥並交付現金後，
員警殷國樑、陳智明、被付懲戒人乙○○、甲○○等人即將張志
賢、饒玉麟帶至臺北縣警察局永和分局訊問。張志賢明知扣案之
槍彈係饒玉麟所持有，竟意圖使饒玉麟隱避，承前頂替之故意，
接續於 89 年 4  月 1  日下午 3  時 10 分許、同日下午 4
時 30 分許，在臺北縣警察局永和分局警備隊，為警製作警詢筆
錄、為臺灣臺北地方法院檢察署檢察官蔡興華訊問製作訊問筆錄
時，謊稱從 88 年 2  月 1  日起向饒玉麟承租臺北市○○○道
○ 段 125  巷 5  弄 29 號 4  樓房屋，上開槍彈為伊所有並藏
放於該租屋處頂樓，上開槍彈係友人陳建銘於 88 年 2、3 月間
交付其持有等情，而頂替饒玉麟所涉違反槍砲彈藥刀械管制條例
之犯行。張志賢頂替饒玉麟前開違反槍砲彈藥刀械管制條例之犯
行後，曾於 89 年 4  月 18 日、5 月 8  日、8 月 16 日、10
月 9  日、24  日先後赴岩灣技訓所探視饒玉麟，洽詢頂替之後
續 100  萬元尾款事宜，並要求饒玉麟提高頂替費用至 300  萬
元，饒玉麟亦同意俟出獄後以分期方式每月償還 5  萬元頂替費
，同年 8  月 20 日張志賢經臺灣士林地方法院檢察署檢察官提
起公訴，然張志賢迄未收到尾款 100  萬元，遂於臺灣士林地方
法院 90 年度訴緝字第 50 號及 90 年度感裁緝字第 3  號案件
審理中自首上開頂替犯行，並接受裁判，始被查獲上情。案經張
志賢自首及法務部調查局臺北市調查處移送暨臺灣士林地方法院
檢察署檢察官自動檢舉偵查，依 93 年度偵字第 4575 號案件起
訴書起訴後，由臺灣士林地方法院依 94 年度訴字第 309  號刑
事判決，論被付懲戒人等以：「甲○○、乙○○公務員假借職務
上之機會，幫助意圖使犯人隱避而頂替，各處有期徒刑拾月」，
被付懲戒人等不服提起上訴，終經臺灣高等法院於 98 年 3  月
3 日以 97 年度上訴字第 406  號刑事判決，將第一審不當判決
撤銷改判，論被付懲戒人等以：「甲○○、乙○○公務員假借職
務上之機會，幫助意圖使犯人隱避而頂替，各處有期徒刑拾月；
均減為有期徒刑伍月，如易科罰金以銀元佰元即新臺幣玖佰元
折算壹日」確定在案。
上開事實，有前揭起訴書及刑事判決暨臺灣高等法院 98 年 4
月 8  日院通刑宇 97 上訴 406  字第 0980005606 號函（說明
該案業經判決確定）影本在卷可稽，被付懲戒人等申辯意旨，雖
均否認有幫助意圖使犯人隱避而頂替之犯行，惟其辯解已為刑事
確定判決所不採，其否認有違失行為之申辯，核係事後卸責之詞
，自非可信。被付懲戒人等雖復提出警察人事資料，並舉其任職
中，多次偵破犯罪案件，惟此僅足供懲戒處分輕重之參考，尚不
足資為免責之論據。被付懲戒人等違失事證，已臻明確。其等請
求言詞申辯，即無必要。核其等所為，除觸犯刑法外，並有違反
公務員服務法第 5  條規定，公務員應誠實、謹慎之旨。被付懲
戒人等於搜獲饒玉麟所有之槍、彈後，即同意其打電話找人頂替
；於臺北縣政府警察局永和分局製作警詢筆錄時，仍允其電話聯
絡頂替事宜；於前往臺東岩灣技訓所提解饒玉麟時，又提供電話
，供其再聯絡安排頂替之事；借提外出時，將饒玉麟解往咖啡廳
，便利饒玉麟付款與頂替者張志賢，被付懲戒人等一干員警在場
見聞，明知頂替而辦假案，經審酌公務員懲戒法第 10 條所列事
項，被付懲戒人等違失情節核屬重大，應依法酌情議處。
據上論結，被付懲戒人乙○○、甲○○均有公務員懲戒法第 2
條各款情事，應受懲戒，爰依同法第 24 條前段、第 9  條第 1
項第 1  款及第 11 條議決如主文。
中    華    民    國    98    年    9     月    4     日
                    公務員懲戒委員會
                          主席委員長  張  信  雄
                              委  員  朱  瓊  華
                              委  員  柯  慶  賢
                              委  員  洪  政  雄
                              委  員  簡  朝  振
                              委  員  林  開  任
                              委  員  許  國  宏
                              委  員  蔡  秀  雄
                              委  員  吳      敦
以上正本證明與原本無異。
中    華    民    國    98    年    9     月    7     日
                              書記官  李  唐  聿
1


司法院資訊處製作；財團法人民間司法改革基金會備份。
